臺灣雲林地方法院刑事判決
110年度訴字第593號
公  訴  人  臺灣雲林地方檢察署檢察官
被      告  陳志豪


上列被告因傷害案件，經檢察官提起公訴（110年度偵字第5739
號），本院判決如下：
    主  文
陳志豪犯妨害公務執行罪，處有期徒刑參月，如易科罰金，以新
臺幣壹仟元折算壹日。
    事  實
一、陳志豪前因案於法務部○○○○○○○○○○○○○○○）執行，於民國110
    年7月14日16時58分許，接受該監獄管理員劉尚沛詢問，而
    於雲林監獄五教區科員辦公室內製作訪談筆錄，其明知劉尚
    沛等監所管理人員，係依法令服務於雲林監獄而具有法定職
    務權限之公務員，且依法執行監所管理之公務，竟因細故情
    緒失控，基於妨害公務之故意，驟然起身拔取桌上檯燈之日
    光燈管，作勢持之攻擊劉尚沛，雖因未拿穩、掌握致該燈管
    隨即滑落地面，但陳志豪仍以此脅迫方式妨害劉尚沛依法進
    行詢問筆錄之製作，在場之管理人員林志宗、王基晉見狀即
    將其壓制，陳志豪因此被解送返回舍房，詎其又承前妨害公
    務之故意，於同日17時13分許，在雲林監獄約僱之管理員高
    瑞賓等人將其解送返回舍房之途中，不欲受管理人員控制，
    而以頭部撞擊高瑞賓之強暴方式，妨害高瑞賓行使戒護職務
    。
二、案經法務部○○○○○○○函送暨高瑞賓訴由臺灣雲林地方檢察署
    檢察官偵查起訴。
    理  由
壹、程序部分：
    按被告以外之人於審判外之陳述，雖不符刑事訴訟法第159
    條之1至第159條之4之規定，而當事人於審判程序同意作為
    證據，法院審酌該言詞陳述或書面陳述作成時之情況，認為
    適當者，亦得為證據。當事人、代理人或辯護人於法院調查
    證據時，知有第159條第1項不得為證據之情形，而未於言詞
    辯論終結前聲明異議者，視為有前項之同意，刑事訴訟法第
    159條之5定有明文。經查，本判決所引用被告陳志豪以外之
    人於審判外之陳述，或經檢察官引為證據使用，被告表示同
    意有證據能力（見本院卷第82至83頁、第177頁），或經本
    院調查證據時提示，檢察官、被告均未爭執證據能力（見本
    院卷第178至179頁），本院審酌該等證據之取得過程並無瑕
    疵，與本案待證事實間復具有相當之關聯性，應得作為證據
    。
貳、實體部分：
一、上開犯罪事實，業據被告於偵訊、本院審理程序中均坦承不
    諱（見他卷第19至23頁；本院卷第158、169頁），核與證人
    劉尚沛、證人即告訴人高瑞賓之證述情節大致相符（見本院
    卷第164至177頁），並有雲林監獄受刑人訪談紀錄、刑事告
    訴狀、天主教若瑟醫療財團法人若瑟醫院110年7月14日診斷
    證明書、監視器畫面翻拍照片、本院勘驗現場錄影筆錄各1
    份（見偵卷第117至119頁；他卷第8至9頁、第11至13頁；本
    院卷第159至164頁、第181頁）在卷可稽。
二、公訴意旨認被告拔取桌上檯燈之日光燈管，並持之攻擊劉尚
    沛，謂被告以此方式妨害劉尚沛依法進行詢問筆錄之製作，
    又稱被告為在場之管理人員林志宗、王基晉即時壓制等語，
    一方面並未敘明被告係對劉尚沛施加強暴或脅迫，另一方面
    ，依公訴意旨所言，被告持燈管攻擊劉尚沛，究竟有無擊中
    ，抑或擊中前已被「即時壓制」，也欠明確。惟經本院勘驗
    現場錄影之結果，當時被告右手拔取燈管，將燈管拿開之後
    ，燈管就脫手，隨即滑落地面，而當時在場的2位管理員尚
    無針對被告右手阻擋（見本院卷第160、181頁），被告對此
    陳稱：我當時沒有握很緊，沒有拿好燈管等語（見本院卷第
    181頁），足見被告並未確實掌握該燈管，也就無公訴意旨
    所言，被告持該燈管攻擊劉尚沛之情形。被告對於此情坦認
    ：我只是作勢想嚇劉尚沛而已，我並沒有真的想要攻擊他，
    我承認我的行為會讓他嚇到，也承認我有施脅迫之行為等語
    （見本院卷第180至181頁），而證人劉尚沛也證稱：當時被
    告情緒激動、動作很大等語（見本院卷第169頁），而依本
    院勘驗現場錄影之結果，被告經其他管理人員壓制後，也見
    證人劉尚沛稱：我沒辦法繼續製作筆錄，因為我有生命上的
    危險，有遭受攻擊的危險等語（見本院卷第160至161頁），
    足見被告當時拔取桌上檯燈之日光燈管，作勢持之攻擊的舉
    動，已顯示加害劉尚沛生命、身體之意，自屬於「脅迫」無
    誤。
三、綜上，被告上開任意性自白核與事實相符，自可採為論罪科
    刑之依據。本件事證已臻明確，被告犯行洵堪認定，應依法
    論科。
四、論罪科刑：
　㈠按依法令服務於國家、地方自治團體所屬機關，而具有法定
    職務權限者，為刑法所稱之公務員，觀諸刑法第10條第2項
    第1款前段規定甚明，學理上稱為身分公務員，其服務任職
    之由來，無論係依考試、或經選舉、或經聘用、僱用，均無
    不可，且不以參加公教人員保險者為限（最高法院111年度
    台上字第1787號判決意旨參照）。另被告雖拔取桌上檯燈之
    日光燈管，但未確實掌握、隨即脫離掉落地面，被告也未再
    拾得、掌握該燈管，其危險性顯然較已掌握燈管之情形輕微
    ，本於刑罰嚴格之文義解釋，難認被告符合刑法第135條第3
    項第2款之「攜帶」兇器要件。是核被告所為，係犯刑法第1
    35條第1項之妨害公務執行罪。被告因與劉尚沛爭執、爭執
    處理過程中，情緒不穩下先後對劉尚沛施加脅迫、對告訴人
    施加強暴，係於密切接近之時間、地點侵害同一法益，各行
    為之獨立性薄弱，難以強行分開，在刑法評價上應視為數個
    舉動之接續施行，為接續犯，應僅論以一罪。
　㈡累犯事項之判斷：
　⒈最高法院刑事大法庭110年度台上大字第5660號裁定主文謂：
    「被告構成累犯之事實及應加重其刑之事項，均應由檢察官
    主張並具體指出證明之方法後，經法院踐行調查、辯論程序
    ，方得作為論以累犯及是否加重其刑之裁判基礎。」本院認
    為，檢察官對於「構成累犯事實」，應「提出」足以證明被
    告構成累犯事實之前案徒刑執行完畢資料，並負舉證責任；
    而關於「依累犯規定加重其刑事項」，如檢察官僅主張被告
    成立累犯，卻未主張應依累犯規定加重，本於累犯加重其刑
    立法理由之特殊性，法院裁量原則上應受到職司刑事（前案
    ）執行專業的檢察官意見拘束而不得加重。又檢察官如主張
    應依累犯規定加重，卻「全未說明理由」時，在「修正的舉
    證責任不要說」之基礎上，因檢察官對此量刑事項仍有承擔
    舉證責任之可能性，可認檢察官未盡「形式舉證責任」，法
    院不僅無調查、認定之義務，也因為「依累犯規定加重其刑
    事項」並非有效爭點，法院無從為補充性調查，得逕裁量不
    予加重（詳細論證可參閱本院111年度簡字第87號判決）。
　⒉檢察官本案並未主張被告構成累犯（見本院卷第183頁），本
    院尚無從認定被告構成累犯或依累犯規定加重。
　㈢爰以行為人責任為基礎，審酌被告前因殺人未遂、偽造文書
    等案件，經臺灣高等法院以104年度聲字第2631號裁定應執
    行有期徒刑4年10月確定（下稱甲案），經入監執行，於108
    年5月1日執行完畢（另接續執行他案，見本院卷第199至233
    頁臺灣高等法院被告前案紀錄表），被告於甲案執行完畢後
    又再犯本案，此應基於刑罰特別預防之功能，在罪責範圍內
    適當考量，審酌被告對於監所管理措施有所意見，卻未能理
    性溝通，情緒控管失當而犯本罪，且施加脅迫、強暴之手段
    並非輕微，所為非是，惟念及其終能坦承犯行，向劉尚沛、
    告訴人致歉（見本院卷第169、173頁），也取得其2人之原
    諒（見本院卷第169至170頁、第176至177頁），非全無悔意
    ，兼衡被告自陳：未婚亦無子女、從事板模工作、日薪約新
    臺幣1800元、現與友人同住、姐姐罹癌、父親年紀大、每月
    會提供3萬元供家用之生活狀況（見本院卷第183至184頁）
    等一切情狀，量處如主文所示之刑，並依刑法第41條第1項
    前段規定，諭知易科罰金之折算標準。
五、不另為不受理部分：
　㈠公訴意旨另以：被告對告訴人施加上開強暴，使告訴人受有
    上唇挫傷、右手擦挫傷、左手第5指挫傷等傷害，因認被告
    此部分涉犯刑法第277條第1項之傷害罪嫌等語。
　㈡按告訴乃論之罪，告訴人於第一審辯論終結前，得撤回其告
    訴；又告訴經撤回者，應諭知不受理之判決，刑事訴訟法第
    238條第1項、第303條第3款分別定有明文。
　㈢公訴意旨認被告此部分另涉犯刑法第277條第1項傷害罪嫌，
    依同法第287條前段規定，須告訴乃論，因告訴人於本院審
    理時表示原諒被告，並具狀撤回本案告訴（見本院卷第176
    、177頁、第195頁），依照前開說明，被告此部分被訴涉犯
    傷害罪嫌，本應為不受理之諭知，惟此部分罪嫌與前揭論罪
    科刑部分，具有想像競合犯之裁判上一罪關係，爰不另為不
    受理之諭知。
據上論斷，應依刑事訴訟法第299條第1項前段，判決如主文。
本案經檢察官莊珂惠提起公訴，檢察官陳淑香、魏偕峯到庭執行
職務。
中　　華　　民　　國　　111 　年　　6 　　月　　30　　日
                  刑事第七庭  審判長法  官  王子榮

                                    法  官  簡廷恩

                                    法  官  潘韋丞 
以上正本證明與原本無異。　　　　　　　　　　　　　　　　
如不服本判決應於收受判決後20日內向本院提出上訴書狀，並應敘述具體理由；其未敘述上訴理由者，應於上訴期間屆滿後20日內向本院補提理由書（均須按他造當事人之人數附繕本）。「切勿逕送上級法院」。                      
                                    書記官　郭美儀
中　　華　　民　　國　　111 　年　　7 　　月　　4 　　日

附錄本案論罪科刑法條全文：
中華民國刑法第135條
對於公務員依法執行職務時，施強暴脅迫者，處3年以下有期徒
刑、拘役或30萬元以下罰金。
意圖使公務員執行一定之職務或妨害其依法執行一定之職務或使
公務員辭職，而施強暴脅迫者，亦同。
犯前2項之罪而有下列情形之一者，處6月以上5年以下有期徒刑
：
一、以駕駛動力交通工具犯之。
二、意圖供行使之用而攜帶兇器或其他危險物品犯之。
犯前三項之罪，因而致公務員於死者，處無期徒刑或7年以上有
期徒刑；致重傷者，處3年以上10年以下有期徒刑。